【裁判字號】    99,交抗,102
【裁判日期】    990202
【裁判案由】    聲明異議
【裁判全文】
臺灣高等法院臺中分院交通事件裁定     99年度交抗字第102號
抗  告  人
即受處分人  甲○○
上列抗告人因違反道路交通管理處罰條例聲明異議案件，不服臺
灣臺中地方法院中華民國98年12月30日所為裁定(98年度交聲字
第1949號），提起抗告，本院裁定如下：
    主  文
抗告駁回。
    理  由
一、抗告意旨略以：
    臺中縣清水鎮○○路、五權東路與高美路交叉口長度約為30
    至35公尺，中山路停止線往北方向共有三個號誌燈。中山路
    往北方向道路微彎，有一個弧度，與員警所提供的道路圖顯
    示的直路不同。又員警執行路檢勤務時，應對用路人的違規
    行為錄影存證。抗告人於本件事發時行經該路口處之時速約
    為18至20公里左右，經實際行駛該路口通行約10秒，中山路
    南北對開25秒綠燈，淨空黃燈3秒，全紅燈2秒，若綠燈對開
    已過20秒，駕駛人行駛該路口為10秒，故員警設置路檢位置
    看到駕駛人時必為紅燈。員警舉發違規行為執行路檢應提出
    錄影畫面舉證為真云云。
二、原裁定意旨略以：
（一）受處分人有於九十八年四月十日二十二時四十分許，騎乘
      車牌號碼ＦＱ６—９１７號重型機車行經臺中縣清水鎮○
      ○路、五權東路口處一節，業據受處分人坦承無訛，首堪
      認定。
（二）又證人即當場舉發之員警吳志猛於原審訊問時到庭具結證
      稱：「（問：請說明當時攔檢的情況？）當時我們位於圖
      上的路檢位置，也就是在中山路上執行路檢的勤務，我們
      在那邊看，當時該路口已轉為紅燈很久，我們看到一部機
      車過來，我們就執行攔檢。並當場告知當事人有闖紅燈的
      違規行為。」、「（問：你在看到她時，是該號誌剛轉為
      紅燈，還是號誌已轉為紅燈很久了？請標示你們看到異議
      人【即受處分人】時異議人的位置於現場圖上。）【證人
      以黑筆將標示於附圖上】因為晚間在那邊的車子很少，所
      以執行路檢勤務時，我們都會盯著路口看。」、「（問：
      有無看到異議人於紅燈情況下通過圖上最下方的交通號誌
      ？）我看到他時，他已經在打「X」的那個位置。」、「
      （問：既然你一直盯著路口看，為何會看到異議人時，異
      議人已經在圖示上打「X」的位置？）因為該路有壹個弧
      度，我們位於攔檢位置看，只能看到她在路中間。也就是
      我們位於攔檢位置沒有辦法看到紅燈下停止線那邊。」等
      語明確。且查，該臺中縣清水鎮○○路、五權東路、高美
      路交岔路口之燈號輪放順序係如下：「1.高美路20秒綠燈
      →淨空黃燈3秒→全紅2秒。2.五權路15秒綠燈→淨空黃燈
      3 秒→全紅2秒。3.中山路南北對開25秒綠燈箭→淨空黃
      燈3 秒→全紅2秒。4.中山路單獨北上左保（左轉）10秒
      →淨空黃燈3秒→全紅2秒。」（以上燈號係採連續循環輪
      放）一節，有臺中縣政府九十八年七月二日府交行字第
      0980195095號函暨號誌時相計畫表及原審訊公務電話紀錄
      在卷可稽。而依據受處分人所述，其騎乘上揭重型機車行
      經該處路口時之時速約為十八至二十公里左右，則經計算
      結果，以受處分人當時之車速，每五秒鐘約可行進二十五
      至二十七‧八公尺。而觀諸卷附之臺中縣警察局清水分局
      九十八年五月四日中縣清警交字第0980028578號函所檢附
      之現場圖，該臺中縣清水鎮○○路、五權東路之交岔路口
      ，於中山路上之長度約為二十‧五公尺，果受處分人確實
      係在中山路南北對開之綠燈亮時通過該路口處，即便係在
      綠燈之最後一秒結束前通過停止線，其後尚有五秒鐘之時
      間（即上揭時相計畫3.之黃燈加上紅燈之秒數）可以通過
      該路口，是依上開說明，以受處分人當時之時速，顯然已
      足夠通過系爭路口無誤，惟證人吳志猛於原審訊問時乃結
      證稱：看到受處分人時，是在附圖打「X」的位置，當時
      已經紅燈很久了等語。以該「X」的位置約係在系爭路口
      中央處觀之，顯然受處分人所辯：是綠燈時通過該路口，
      因為該路口之綠燈太短導致無法完全通過路口，且員警吳
      志猛並未看到云云，與事實有悖而不足為採。受處分人雖
      又辯稱：該路口是一個彎彎的弧形，員警攔檢的位置根本
      看不到伊在中山路上所行經之號誌燈云云。惟經原審訊命
      員警吳志猛到系爭路口拍攝現場相片檢送到院，該相片內
      顯示由員警停放巡邏車直行路檢之位置應可以看到中山路
      、五權東路路口之號誌燈燈號，縱當時因為角度無法看清
      楚，惟該路口之直行綠燈既係南北對開，則直行路檢之員
      警亦可輕易由對向之「北往南」車道（受處分人之行向則
      係由南往北，業如前述）辨識當時之號誌燈狀況，乃屬至
      明，則員警吳志猛所結證稱：當時已經紅燈很久了等語，
      尚非不可採信。另員警吳志猛雖證稱：那個紅燈很久，看
      到受處分人時，紅燈已經亮了有二、三分鐘之久等語，惟
      此與上揭輪放順序之時間久暫已屬不同，衡諸時間之概念
      乃相對之概念，各人之時間長短認知本即有所差異，況員
      警執行勤務時，實難強求其分秒必依計時器計算，僅得認
      員警所證述之真意係：那時紅燈已經亮了很久了等語，而
      此亦無妨原審依客觀之號誌燈輪放順序及行車速度所為之
      上揭計算結果。況交通警察製單舉發違反道路交通管理處
      罰條例所列之違規事實，本質上為行政處分，係公務員基
      於職務上之權力，依法就特定之具體事件所為之具公法上
      效果之單方面行政行為，基於公務員為公法上行為具有公
      信力之原則，該行政行為本可被推定為真正，且依本案卷
      證並無任何積極證據足以證明舉發員警有何不當或違法之
      處，並業經證人吳志猛於原審訊問時到庭具結證述為真，
      異議人辯稱：伊並未闖紅燈云云，尚無可信。
（三）綜上所陳，受處分人上揭違規行為，已堪認定。從而，原
      處分機關依道路交通管理處罰條例第五十三條第一項及第
      六十三條第一項第三款之規定，對受處分人裁處罰鍰一千
      八百元，並記違規點數三點，合無不當。本件異議為無理
      由，應予駁回等語。經核並無違誤，應予維持。
三、按汽車駕駛人，行經有燈光號誌管制之交岔路口闖紅燈者，
    處新臺幣一千八百元以上五千四百元以下罰鍰，並應記違規
    點數三點，道路交通管理處罰條例第五十三條第一項、第六
    十三條第一項第三款分別定有明文。經查：
（一）抗告人確有於九十八年四月十日二十二時四十分許，騎乘
      車牌號碼ＦＱ６—９１７號重型機車行經臺中縣清水鎮○
      ○路、五權東路口處一節，業據抗告人坦承無訛，且有臺
      中縣警察局中縣警交字第HD0000000號舉發違反道路交通
      管理事件通知單1份在卷足憑，足堪認定。
（二）抗告人主張臺中縣清水鎮○○路、五權東路及高美路路口
      道路微彎，非如員警所提出之道路圖顯示為一筆直道路，
      認為員警於攔查地點應無法看見交通號誌云云，已經員警
      吳志猛當庭證稱：該路有壹個弧度等語，且原審裁定復對
      該道路微彎並不影響本件員警之觀察詳加說明如上，抗告
      人此部分抗告應無理由。又抗告人以其當時行車時速約為
      18至20公里，係於綠燈時始通行該路口，但因行車速度緩
      慢而未及於燈號變換為紅燈前完全通過該路口，主張其並
      無闖紅燈之違規行為云云，然查，該臺中縣清水鎮○○路
      、五權東路、高美路交岔路口之燈號輪放順序係如下：「
      1.高美路20秒綠燈→淨空黃燈3秒→全紅2秒。2.五權路15
      秒綠燈→淨空黃燈3秒→全紅2秒。3.中山路南北對開25
      秒綠燈箭→淨空黃燈3秒→全紅2秒。4.中山路單獨北上左
      保（左轉）10秒→淨空黃燈3秒→全紅2秒。」（以上燈號
      係採連續循環輪放）一節，有臺中縣政府九十八年七月二
      日府交行字第0980195095號函暨號誌時相計畫表及原審法
      院公務電話紀錄在卷可稽。倘若抗告人當時行時車速果為
      18至20公里，則通過長約20.5公尺之路口，所需時間約在
      3.7秒至4.1秒之間，依抗告意旨假設當時綠燈已過20秒，
      抗告人通過該路口的時間僅剩5秒，亦應足以在黃燈亮起
      前完全通過該路口，即便抗告人確實係在中山路南北對開
      之綠燈亮時通過該路口處，即便係在綠燈之最後一秒結束
      前通過停止線，應可在紅燈亮起的1.1秒內完全通過該路
      口，應非可能發生如本件舉發員警於原審審理時所結證稱
      之在紅燈亮了很久之後，抗告人仍未完全通過該路口之情
      形，是以受處分人當時之時速，顯然已足夠通過系爭路口
      ，此部分事實已經原審裁定詳加說明，經核並無違誤，抗
      告人仍執前詞提起抗告，為無理由。
（三）次按道路交通管理處罰條例第7條第1項規定：「道路交通
      管理之稽查、違規之紀錄，由交通勤務警察，或依法令執
      行交通稽查任務之人員執行之」，而警察為維持交通秩序
      ，依法執行職務，立場應是客觀公正，且警員係屬司法警
      察人員之一份子，應深切明白出庭作證具結後，應據實陳
      述之義務及如有偽證應受處罰之嚴重後果，舉發抗告人駕
      車違規之員警乃依法執行交通勤務之員警，無甘冒自身觸
      犯偽證罪之風險而設詞誣攀抗告人之理；且交通員警對親
      睹之違規事實掣單舉發，就其事實之證明本為證人，如無
      具體事證足證其有偏頗或失實之虞，已難恣意否定其指證
      即舉發之真正，況其舉發行為兼有公務員基於職務上權力
      ，依法就特定之具體事件所為具公法上效果之單方行政行
      為之性質，基於公務員為公法上行為具有公信力之原則，
      該行政處分當可被推定為真正，其據以依法處分之事實認
      定亦為真正無誤。本件違規事實，既據證人即當日舉發之
      警員吳志猛確已見聞抗告人有上開違規行為，於原審結證
      陳述舉發事實在卷，又無任何證據足資證明員警有捏造事
      實違法取締之情事，則員警本其維護交通秩序、安全職責
      所為之舉發，自應受到合法、正確之推定。原裁定依據上
      揭理由，認抗告人之異議為無理由而予裁定駁回之，經核
      於法尚無不合。抗告人以警員無法提出抗告人違規行為之
      錄影畫面，無法舉證證明抗告人有前揭違規行為云云，指
      摘原審裁定不當，自難憑採，抗告意旨所指情節，委無可
      採，本件抗告為無理由，應予駁回。
四、據上論結，應依道路交通案件處理辦法第26條，刑事訴訟法
    第412條，裁定如主文。
中    華    民    國    99    年    2     月    2     日
            刑事第二庭    審判長法  官  李  璋  鵬
                                法  官  胡  森  田
                                法  官  胡  忠  文
以上正本證明與原本無異。
不得再抗告。
                                書記官  廖  家  莉
中    華    民    國    99    年    2     月    2     日


司法院資訊處製作；財團法人民間司法改革基金會備份。
